【裁判字號】    91,訴,739
【裁判日期】    920127
【裁判案由】    臺灣地區與大陸地區人民關係條例
【裁判全文】
臺北高等行政法院判決                              九十一年度訴字第七三九號
                              .
    原      告  甲○○
    訴訟代理人  乙○○
    被      告  內政部警政署入出境管理局
    代  表  人  曾文昌（局長）住同右
    訴訟代理人  丙○○
右當事人間因臺灣地區與大陸地區人民關係條例事件，原告不服內政部中華民國九十
一年一月七日台內訴字第○九○○○○八七七一○號訴願決定，提起行政訴訟。本院
判決如左：
    主  文
原告之訴駁回。
訴訟費用由原告負擔。
    事  實
一、事實概要：原告於民國（下同）八十八年九月一日與台灣地區人民蘇建文於福建
    省福州登記結婚，並申請來台探親獲准。惟原告於八十九年五月十六日二十一時
    ，遭警查獲於新店市大福旅社進行性交易，為未經許可從事工作，於八十九年五
    月十八日命強制出境。嗣原告於九十年七月十八日與台灣地區人民乙○○在福建
    省福州市登記結婚，並於九十年九月四日申請來台探親，被告以其曾未經許可從
    事工作，乃以九十年九月十四日（九十）境平繪字第一○一七八三號處分書不予
    許可，原告不服，提起訴願，主張已逾一年之禁止期間，被告應准許其入境云云
    ，仍遭駁回，原告遂提起本件行政訴訟。
二、兩造聲明：
    (一)原告聲明：訴願決定及原處分均撤銷。
    (二)被告聲明：駁回原告之訴。
三、兩造之爭點：被告依大陸地區人民進入台灣地區許可辦法第十七條第二項之規定
    ，否准原告入境台灣，是否有違行政行為之內容應明確之原則？
    (一)原告主張之理由：
      1.原告於八十九年五月十八日遭強制出境後，計至本件申請探親之日止，已逾
        最短期一年之禁止期間，被告依法原得裁量許可原告赴台探親，乃未許可，
        又未敘明其何以裁量不予許可之理由，及其裁量所決定之不予許可期間，自
        有違明確性原則。
      2.原告丈夫乙○○為九二一大地震之受災戶，為經濟上之弱者，其父親年邁，
        母親又罹有精神分裂症，為智力障礙人，須長期治療，亟待原告分擔照顧，
        俾能專心工作，重新出發。原告有鑑於此，方申請赴臺探親。原告絕非因拜
        金目的而赴臺之女子。赴台後絕對遵守法令，並願受各項規範限制。
    (二)被告主張之理由：
      依台北縣警察局新店分局八十九年五月十八日來函內容略以：「大陸地區人民
      甲○○於八十九年四月三日來台後未按址居住，而租屋住於台北市○○路加油
      站旁六樓套房。甲○○及周顯容兩女於中國時報八十九年五月十六日第五十九
      版分類廣告刊登『兩岸婚友聯誼電0000000000號』廣告刊載應徵從
      事色情交易，並於八十九年五月十六日二十一時應召至新店市○○路三十一號
      大福旅館七○六、七○八室，脫光衣服時當場被分局查獲並拍照存證。」另依
      所附筆錄內容，蔡女亦承認：「自行應徵從事色情交易，每次交易係經由婚友
      聯誼社大姐撥手機通知，並搭乘計程車至指定處工作。」蔡女前次來台期間從
      事不正當工作，其行為顯已觸法及違悖社會公共秩序及善良風俗，非謂出境屆
      滿一年即可獲准來台，是以原告自民國八十九年五月十八日經台北縣警察局新
      店分局遣送出境，迄今仍未屆滿三年，被告仍得不予許可其申請來台探親。
    理  由
一、按臺灣地區與大陸地區人民關係條例第十八條第一項第三款規定：「進入臺灣地
    區之大陸地區人民，有左列情形之一者，治安機關得逕行強制出境。但其所涉案
    件已進入司法程序者，應先經司法機關之同意。一、．．．三、從事與許可目的
    不符之活動或工作者。」又大陸地區人民進入臺灣地區許可辦法第十七條第一項
    第五款、第二項規定：「大陸地區人民申請進入臺灣地區，有左列情形之一者，
    得不予許可；已許可者，得撤銷或廢止其許可：一、．．．五、曾有本條例第十
    八條第一項各款情形者。」「有本條例第十八條第一項第一款情形者，自出境之
    翌日起算，其不予許可期間為二年至五年；有同項第二款、第三款情形者，自出
    境之翌日起算，其不予許可期間為一年至三年。」
二、原告原與台灣地區人民蘇建文於福建省福州登記結婚，並申請來台探親獲准。惟
    遭警查獲從事性交易，為未經許可從事工作，命強制出境。嗣原告又與台灣地區
    人民乙○○在福建省福州市登記結婚，並申請來台探親，被告以其曾未經許可從
    事工作，乃不予許可，原告不服，循序提起本件行政訴訟，訴稱已逾一年之禁止
    期間，被告應准許其入境，又未敘明其何以裁量不予許可之理由，及其裁量所決
    定之不予許可期間，自有違明確性原則云云。
三、經查本件原告於八十九年四月三日來台探親，探親期間，經台北縣警察局新店分
    局，依中國時報刊載之兩岸婚友聯誼電話，於八十九年五月十六日二十一時查獲
    ，原告在新店市○○路三十一號大福旅社七○八室，全身赤裸正準備性交易之事
    實，有台北縣警察局新店分局八十九年五月十八日八九北警店檢字第○五一八號
    函及原告之偵訊筆錄附於原處分卷可稽。原告來台期間，未經許可從事工作之事
    實，足堪認定。原告之後再申請來臺，應受管制時間為一至三年，管制期間之長
    短，被告有裁量之權限，非謂出境一年即應許可來台之申請。另被告於不予許可
    處分書，已載明因原告來台期間曾非法工作，依大陸地區人民進入台灣地區許可
    辦法第十七條第二項之規定，否准原告入境台灣。被告所為之處分，亦無內容不
    明確之情形。從而，被告否准原告之來台探親申請案，揆諸首揭規定，並無違誤
    ；訴願決定予以維持，亦無不合。原告徒執前詞，訴請撤銷，為無理由，應予駁
    回。
四、據上論結，本件原告之訴為無理由，爰依行政訴訟法第九十八條第三項前段，判
    決如主文。
中    華    民    國    九十二      年      一      月      二十七      日
                           臺 北 高 等 行 政 法 院  第二庭
                                             審判長 法  官  徐瑞晃
                                                    法  官  李得灶
                                                    法  官  吳慧娟
右為正本係照原本作成。
如不服本判決，應於送達後二十日內向本院提出上訴狀並表明上訴理由，如於本判決
宣示後送達前提起上訴者，應於判決送達後二十日內補提上訴理由書（須按他造人數
附繕本）。
中    華    民    國    九十二      年      一      月      二十七      日
                                                    書記官  蘇亞珍


司法院資訊處製作；財團法人民間司法改革基金會備份。
